臺灣高等法院刑事判決　　　　　　　　　九十一年度上易字第二五九號
　　上　訴　人
　　即　被　告　丙○○
右上訴人，因竊盜案件，不服臺灣桃園地方法院九十年度易字第四七０號，中華民國
九十一年六月十四日第一審判決（起訴案號：臺灣桃園地方法院檢察署九十年度偵字
第二二一一號，移送併辦案號：九十年度偵字第四００一號、第七八七一號）提起上
訴，本院判決如左：
    主      文
上訴駁回。
    事      實
一、丙○○曾因違反藥事法等案件，經原審法院於民國八十四年十一月三十日以八十
    四年度訴字第一七六九號判決判處應執行有期徒刑一年四月，而於八十五年一月
    十五日確定；又因妨害自由等案件，經原審法院以八十五年度易字第二○一三號
    判決判處有期徒刑三月，而於八十六年二月四日確定，上開有期徒刑部分，並經
    裁定應執行有期徒刑一年六月；再因違反麻醉藥品管理條例及妨害自由等案件，
    經原審法院於八十六年三月二十五日以八十五年度訴字第三七三號判決判處應執
    行有期徒刑一年，而於八十六年六月六日確定，以上有期徒刑經接續執行，於八
    十七年九月十五日執行完畢。
二、詎丙○○仍不知悔改，基於意圖為自己不法所有之概括犯意，先於九十年一月二
    十四日下午四時許，在桃園縣觀音鄉○○路與仁愛路口，見丁○○駕駛車牌號碼
    Ｌ六─六八００號自用小客車，因行駛不慎而掉落於路旁之水溝，即上前以千斤
    頂幫忙將該自用小客車頂起，並利用丁○○於車旁打電話，疏於注意之際，將該
    自用小客車駛離原地，竊盜得手後供己代步之用。嗣於同年一月二十七日下午三
    時許，丙○○駕駛該車行經桃園縣觀音鄉○○路與台十五線交岔路口時，為警當
    場查獲。
三、丙○○又與謝定榮（原名謝建合，於九十年三月二十三日更名，業經原審另以九
    十年度易字第八七七號判決論罪科刑）基於共同竊盜之犯意聯絡，於九十年二月
    十二日晚間九時三十分許，在桃園縣觀音鄉○○路二段一巷三號，於夜間無人住
    居或看管之富農興股份有限公司，竊取乙○○所有之酸鹼值測定器一組、游標尺
    一支、電子秤一台、茶盤一具。二人得手後，旋於同日晚間十時許，轉往隔壁即
    桃園縣觀音鄉○○路二段一巷五號於夜間亦無人住居或看管之正驥實業有限公司
    ，以不詳之物毀壞該公司一樓後方窗戶進入之方式，共同竊取甲○○所有之車牌
    號碼ＫＹ－七七八二號自小貨車、手提切割機二台、平台切割機一台、小型吊磚
    機一台、電銲機一台、振動電鑽二支、打石電鑽、電子磅秤一台、音響一組、電
    視機一台、打卡鐘一台、五金門鎖十箱、傳真機一台、空壓機三台、工具一組、
    鐵門遙控主機一台、音箱二具、音響擴大器一具、茶壼二只、汽車音響一組、小
    型千斤頂二具、壓克力噴漆八瓶、風槍二支、十字起子一支得手。嗣於九十年三
    月二日晚間七時許，在桃園縣觀音鄉坑尾村六鄰三十五之十號，為警循線查獲謝
    定榮，始知上情。
四、丙○○再於九十年四月中旬某日下午約六時許，在桃園縣觀音鄉○○村○○路上
    呂永福所經營之檳榔攤前之空地，因據呂永福告知戊○○所有、未懸掛車牌之自
    小貨車一部（原車牌號碼為五九五─四一八五號）係竊賊所停置，乃以接線接通
    電鎖電源之方式，竊盜得手，並供己代步之用。嗣於九十年五月五日凌晨二時三
    十分許，丙○○正在桃園縣觀音鄉○○村○○○街旁，以十字起子拆卸該自小貨
    車之右後視鏡時，為警查獲。
五、案經桃園縣警察局大園分局報告台灣桃園地方法院檢察署檢察官偵查起訴，暨移
    送原審併案審理。
    理      由
一、右開事實欄三所示之犯罪事實，迭據上訴人即被告丙○○於警訊，偵查及原審，
    本院審理中直承不諱，核與共犯即另案被告謝定榮於警訊中之供述相符，亦與被
    害人乙○○、甲○○指訴被竊之情節相合（參見台灣桃園地方法院檢察署九十年
    度偵字第四００一號偵查卷第九、十、二十三、二十四、二十九、三十及六十一
    頁），且有贓物認領保管單二張、車輛竊盜、車牌失竊資料個別查詢報表─查詢
    車輛認可資料在卷可稽，足認被告上開之自白核與事實相符，自得採為犯罪之証
    據，此部分之犯行，堪予認定。
二、訊據被告丙○○雖否認有事實欄所示二、四部分之犯行，辯稱：伊是好心幫被害
    人丁○○頂車，因被害人愛理不理，一時氣憤才會把車開走，打算洗好車後返還
    ，並非竊車；又車牌號碼五九五─四一八五號之自小貨車係呂永福告知該車為小
    偷竊取其兄之車後所留下之贓車，可以開走，伊不知車為何人，不是竊盜云云，
    惟查：
  (一)事實欄二所示部分之竊盜犯行，業據被害人丁○○指訴綦詳，核與被告一度於原
    審調查中自白竊盜之情相符（參見原審九十年七月十日訊問筆錄），並有贓證物
    品認領保管收據、車輛竊盜、車牌失竊資料個別查詢報表─查詢車輛認可資料各
    一份附卷可稽，足認被告上開之自白與事實相符，可以採信。至被告先於警訊中
    辯稱：「．．．我就主動幫他（指被害人丁○○）將車用起來，並將千斤頂拿回
    送還人，之後我就將Ｌ六─六八００號自小客車開走（因我當時沒看見車主，所
    以才將車子開走）」、「我不知道他有在現場，我以為他走了」云云，嗣偵訊中
    改稱：「當時我要拿千斤頂還隔巷的鄰居，我車洗一洗要還他。我只是不滿他，
    幫他吊車，他還愛理不理」云云，又於原審審理中改稱：「因為那個時候丁○○
    喝酒醉，我幫他頂車的時候，他還撞到我，我很生氣，我就想整整他，把他的車
    開走幾天。我開沒有兩天，我就要還他了，我想要把車洗洗還給他，我是在車廠
    被查獲的．．．」（參見台灣桃園地方法院檢察署九十年度偵字第二二一一號偵
    查卷第四、五、十七、十八頁及原審九十年五月二十九日訊問筆錄），核被告上
    開所辯不僅前後不一，且顯與情理有違，所辯尚難採信，其此部分之犯行，可以
    認定。
  (二)事實欄四所示部分之竊盜犯行：被告前開之辯解，經核雖與證人呂永福於原審證
    稱：該車是兩個人去偷伊兄之車所留下，後來有找到小偷並把車找回來，小偷曾
    回來要把車開走，被伊制止，伊只告訴被告車子是小偷所留下等語（參見原審九
    十年九月六日、九十年十月十六日訊問筆錄），及證人彭德明於原審證稱：與謝
    在家（音）開一台沒有大牌的小貨車去向別人借車，後來改開借來的車去桃園，
    回來後有人說『我的車子不見了，你們這台車不可以開走』等語（參見原審九十
    年十月十六日訊問筆錄）均大致相合。惟按所謂竊盜，係以意圖為自己或第三人
    不法之所有，而竊取他人之動產為其要件，上開如事實欄四所示之小客車係被害
    人戊○○所有，於九十年三月中旬在桃園縣新屋鄉望間村七鄰十五間尾三號附近
    遭竊之情，業經渠於偵查中陳稱無訛（參見台灣桃園地方法院檢察署九十年度偵
    字第七八七一號偵查卷中九十年五月五日談話筆錄），被告利用竊賊對於被害人
    戊○○所有之上開車輛之支配力於欲取回時被證人呂永福制止而一時弛緩，以接
    通電源之方式，未經現占有人之同意，即將該車移歸自己實力支配之下，供己代
    步之用，顯有不法所有之意圖，核其所為，已與竊盜罪之構成要件相合致，其一
    再辯稱非偷竊云云，實無足取。此外，並有贓物領據一紙在卷可憑，是被告此部
    分之竊盜犯行亦堪認定。
三、按被告丙○○與另案被告謝定榮於行竊時，破壞屬安全設備之公司窗戶竊盜，使
    他人之安全設備，失其防閑之作用，核其所為，係犯刑法第三百二十條第一項之
    竊盜罪、同法第三百二十一條第一項第二款之毀壞安全設備竊盜罪。被告丙○○
    就事實欄三所示之犯行與另案被告謝定榮間，有犯意之聯絡及行為之分擔，皆為
    共同正犯。又被告多次竊盜犯行，均時間緊接，方法相同，復觸犯構成要件相同
    之罪名，顯係基於概括犯意為之，為連續犯，應依刑法第五十六條之規定，論以
    情節較重之連續毀壞安全設備竊盜罪，並加重其刑。公訴人雖未就被告所犯如事
    實欄三、四所示之犯行提起公訴，然該部分事實與公訴人起訴之事實既具有連續
    犯之裁判上一罪關係，應為起訴效力所及，本院自應併予審究，附此敘明。另查
    被告丙○○有如事實欄一所載之前科情形，此有台灣高等法院被告全國前案紀錄
    表與台灣桃園地方法院檢察署刑案資料查註紀錄表各乙份存卷可按，其於五年內
    再犯本件有期徒刑以上之罪，為累犯，應依刑法第四十七條之規定加重其刑，並
    依刑法第七十條之規定，遞加之。
四、原審以被告之犯罪事証明確，引用刑法第二十八條，第五十六條，第三百二十一
    條第一項第二款、第四十七條，審酌被告素行不佳，有多次前科紀錄，仍不知悛
    悔，及其犯罪之動機、目的、手段，所生危害以及犯後僅坦承部分之犯行等一切
    情狀，量處有期徒刑八月，以資懲儆，其認事用法及量刑均無不當。上訴人即被
    告上訴意旨，仍執陳詞，否認有事實欄所載二、四部分之竊盜犯行，並指摘原審
    量刑過重，請求輕判云云，經核為無理由，應予駁回。
五、併辦意旨（台灣桃園地方法院檢察署九十年偵字第六五三○號）另以：被告丙○○意圖為自己不法之所有，於九十年四月六日下午二時許，在桃園縣中壢市○○
    路前，竊取鍾高陞所有之車牌號碼ＣＲ─六三二五號自小客車，得手後供己使用
    ，嗣於九十年四月十二日凌晨一時許，在桃園縣觀音鄉○○路四十三巷九號，將
    之借予不知情之彭軍翔使用，而為警埋伏查獲，乃知上情，因認被告另涉刑法第
    三百二十條第一項之竊盜罪嫌。惟按，犯罪事實，應依證據認定之，無證據不得
    推定其犯罪事實；又不能證明被告犯罪者，應諭知無罪之判決，刑事訴訟法第一
    百五十四條、第三百零一條第一項分別定有明文。次按刑事訴訟法上所謂認定犯
    罪事實之證據，係指足以認定被告確有犯罪行為之積極證據而言，該項證據自須
    適合於被告犯罪事實之認定，始得採為斷罪資料。如未能發現相當證據，或證據
    不足以證明，自不能以推測或擬制之方法，以為裁判之基礎。又刑事訴訟上證明
    之資料，無論其為直接或間接證據，均須達於通常一般之人均不致有所懷疑，而
    得確信其為真實之程度，始得據為有罪之認定，若其關於被告是否犯罪之證明未
    能達此程度，而有合理性懷疑之存在，致使無從形成有罪之確信，根據「罪證有
    疑，利於被告」之證據法則，即不得遽為不利被告之認定，此分別有最高法院二
    十九年上字第三一○五號、四十年臺上字第八六號、七十六年臺上字第四九八六
    號判例可資參照。訊據被告丙○○堅決否認有此部分之犯行，辯稱：車子係向徐
    一興借的，當時知道是贓車，但不是其所竊取等語。經查：被告於上開時地將車
    借予證人彭軍翔，並透過證人劉仲平轉告證人彭軍翔自己將責任擔下等情，固據
    證人彭軍翔、劉仲平於警訊及原審調查中證稱在卷，惟證人彭軍翔亦同時證稱：
    被告有告知該車是借來的等語（參見原審九十年六月十九日訊問筆錄）；而證人
    徐一興經傳訊到案後，雖一再否認有將上開車輛借予被告之情事，惟經證人徐一
    興同意接受測謊鑑定後，經測試呈情緒波動反應，研判有說謊，有法務部調查局
    九十年十二月二十六日之測謊報告一紙附於原審卷可參；是被告上開所辯尚非全
    然無據，縱被告確持有上開車輛，亦未必為被告竊取而得，實難遽此即令其負刑
    法竊盜之罪責，故此部分不能證明被告犯罪，此外復查無其他積極證據足認被告
    確有併辦意旨所指之犯行，原應為無罪之諭知，惟此部分檢察官認與前開論罪科
    刑部分有連續犯之裁判上一罪關係，爰不另為無罪之諭知。至被告是否涉犯贓物
    罪，則宜由檢察官另為妥適之處理，併此敘明。
據上論斷，應依刑事訴訟法第三百六十八條判決如主文。
本案經檢察官周誠南到庭執行職務。
中      華      民      國    九十一    年      十      月    二十二    日
                              臺灣高等法院刑事第二庭
                                  審判長法  官  蔡  長  溪
                                        法  官  楊  貴  志
                                        法  官  林  俊  益
右正本證明與原本無異。
不得上訴。
                                 書記官  李  明  昇
中      華      民      國    九十一    年      十      月    二十四    日
